臺中高等行政法院裁定　　　　　　　　　　　　　　　九十一年度訴字第一九五號
　　　　　　　　　　　　　　　.
　　原　　　告　甲○○
　　被　　　告　陸軍第十軍團司令部
　　代　表　人　乙○○
　　訴訟代理人　丙○○
右當事人間因有關國防事務事件，原告不服國防部中華民國九十年五月十四日九十年
鎔鉑訴字第○一○號訴願決定，提起行政訴訟，本院裁定如左：
    主  文
原告之訴駁回。
訴訟費用由原告負擔。
    理  由
一、按原告之訴，有訴訟事件不屬行政法院之權限者，行政法院應以裁定駁回之，為
    行政訴訟法第一百零七條第一項第一款所明定。又按「依公務人員考績法所為之
    免職處分，因改變公務員身分關係，直接影響人民服公職之權利，依本院釋字第
    二四三號解釋，得許受處分之公務員提起行政訴訟。對於未改變公務員身分之其
    他考績結果有所不服，仍不許以行政訴訟請求救濟。」、「因公務員身分受有行
    政處分得否提起行政爭訟，應視其處分內容而定，迭經本院解釋在案。軍人為廣
    義之公務員，與國家間具有公法上之職務關係，現役軍官依有關規定聲請續服現
    役未受允准，並核定其退伍，如對之有所爭執，既係影響軍人身分之存續，損及
    憲法所保障服公職之權利，自得循訴願及行政訴訟程序尋求救濟。」分別為司法
    院釋字第二六六、四三○號解釋在案。是依上開解釋意旨，軍人如對於未改變其
    身分之其他考績或懲處結果有所不服，自不許以行政訴訟請求救濟。
二、本件原告任職於陸軍第十軍團司令部七四通信兵群中校參謀主任，涉嫌因品德不
    良，違反風氣革新，敗壞軍紀影響軍譽，經被告奉陸軍總司令部民國八十九年六
    月二十日（八九）伯沈字第三六二二號令，於八十九年八月二十八日以（八九）
    品備字第八二八七號令核定懲處大過二次，案經原告申訴重新調查，被告遂重新
    召開人評會，並於九十年四月三日以（九○）品備字第三一七八號令，仍核定懲
    處大過二次，原告對之不服向國防部提起訴願，惟遭訴願不受理，原告猶未甘服
    ，遂提起本件行政訴訟。其陳訴意旨略謂：依陸海空軍懲罰法施行細則第十六條
    規定：「同一過犯行為，已在刑事偵審中，不得開始懲罰程序．．．」，而本案
    已由被告於八十九年八月十一日以（八九）品備字第八五四五號函，將全案移送
    至國防部高等軍事法院檢察署偵辦，迄今尚未結案。又被告於八十九年十二月二
    十日所召開之人評會中並未就原告所涉嫌之過犯行為之動機及目的．．．過犯者
    生活狀況、知識程度及品行等項依陸海空軍懲罰法施行細則第二條之規定於會議
    中提出交與會各委員予以審酌。且原告甫於八十七年十二月十八日獲頒忠勤勳章
    乙座，再於八十八年十一月二十三日獲頒景風甲種獎章乙座，又於八十九年五月
    十八日獲頒弼亮甲種獎章乙座，前開三種獎勳章在軍中之位階非低，獲頒不易，
    榮譽至高，難能可貴，另原告於八十八年及八十九年間曾獲記大功二次及嘉獎十
    次之獎勵，被告對此有利原告之證據，於前開人評會中竟未將之提出以供與會評
    審委員予以一併審酌，俾為決議之重要參據。詎被告竟仍對原告開始懲罰程序，
    而於八十九年十二月二十日召開人評會對原告做出大過二次並呈報不適服現役退
    伍之決議，並於九十年四月三日以（九○）品備字三一七八號令核定對原告懲處
    大過二次之處分，由是足見被告擅自開始前開懲罰程序顯然有違前開陸海空軍懲
    罰施行細則第十六條之規定，自有未當。另依陸海空軍軍官士官服役條例第十五
    條第五款及其施行細則第十一條第二項等規定：「．．．因個人因素一次受記大
    過二次以上懲罰，而不適服現役者」，則應予退伍，由是足見原告被懲處大過二
    次，則會因之被迫退伍而喪失（改變）現役軍人身分（關係），而事實上被告業
    於九十年五月十日以（九○）品備字第四五五二號呈文報請陸軍總司令部建議將
    原告以不適服現役辦理退伍，此種情狀自已符合司法院釋字第四三○號解釋之意
    旨，詎前開國防部訴願委員會竟未審究及此而予決定不予受理，顯有未當，爰請
    求將訴願決定及原處分均撤銷云云。
三、經查本件原告任職於陸軍第十軍團司令部七四通信兵群中校參謀主任，係屬軍人
    為廣義之公務員，與國家間具有公法上之職務關係，因公務員身分受有行政處分
    ，得否提起行政爭訟，應視其處分內容而定，如係影響軍人身分之存續，損及憲
    法所保障服公職之權利，自得循訴願及行政訴訟程序，請求救濟；反之，若非影
    響其軍人身分關係存續之處分，即不屬行政爭訟程序救濟之範圍（上開司法院釋
    字第二六六、四三○號解釋意旨參照）。本件被告於九十年四月三日以（九○）
    品備字三一七八號令核定對原告懲處大過二次之處分，經核該懲處命令內容，並
    未改變其軍人身分關係（原告現仍為該軍團部屬軍官），訴願機關以其非屬訴願
    救濟範圍內之事項，予以訴願不受理，依法並無不合。原告復提起本件行政訴訟
    請求救濟，其訴為不合法，應予駁回。至於本件原告將來是否依陸海空軍軍官士
    官服役條例第十五條第五款及其施行細則第十一條第二項等規定予以命令退伍，
    核屬另一問題，嗣後如遭命令退伍之處分，自仍得依法循序提起行政救濟。又本
    件兩造間關於實體上爭執，因本件起訴為不合法，已無審究之必要，併予敘明。
四、依行政訴訟法第一百零七條第一項第一款、第一百零四條、民事訴訟法第九十五
    條、第七十八條，裁定如主文。
中　　　華　　　民　　　國　　九十一　　年　　　十　　　月　　　一　　　日
                 臺 中 高 等 行 政 法 院   第 二 庭
                                審 判 長 法      官　沈　水　元
                                         法      官　王　德　麟
                                         法      官　林　秋　華
右正本證明與原本無異。
如不服本裁定，應於裁定送達後十日內以書狀敘明理由，經本院向最高行政法院提起
抗告（須依對造人數附具繕本）；並應預繳送達用雙掛號郵票拾份（每份三十四元）
。
中　　　華　　　民　　　國　　九十一　　年　　　十　　　月　　　一　　　日
                                         法院書記官  杜  秀  君
